【裁判字號】    91,易,1270
【裁判日期】    920129
【裁判案由】    誣告
【裁判全文】
臺灣臺北地方法院刑事判決                        九十一年度易字第一二七號
    公  訴  人  臺灣臺北地方法院檢察署檢察官
    被      告  甲○○  男  四.
右列被告因誣告案件，經檢察官聲請簡易判決處刑（九十年度調偵字第一三五號），
本院受理後認不宜簡易判決處刑（九十一年度簡字第三一七三號），應依通常程序審
理，判決如左：
    主  文
甲○○意圖他人受刑事處分，向該管公務員誣告，處有期徒刑肆月。
    事  實
一、甲○○明知臺北市第一信用合作社第○一─0000000帳號、發票人甲○○
    、其票號、發票日及面額分別為（一）AJ0000000、八十九年七月五日、
    新台幣（下同）二百八十萬元（二）AJ0000000、八十九年八月十日、二
    百五十萬元（三）AJ0000000、八十九年九月五日、二百七十萬元支票共
    三紙，係其應允簽付配偶戊○○，作為向丙○○、丁○○調現之用，並未遺失，
    竟先以該等支票遺失為由，未指定犯人，於八十九年八月十日，在臺北市票據交
    換所，填寫遺失票據申請書向臺北市政府警察局及台北縣警察局申報票據遺失。
    並意圖戊○○受刑事處分，於八十九年九月六日，在臺北市政府警察局士林分局
    詢問中，向該管員警江英進誣告戊○○竊盜上開三紙支票。
二、案經臺北市政府警察局士林分局、臺北市票據交換所報請臺灣臺北地方法院檢察
    署檢察官偵查聲請簡易判決處刑。
    理  由
一、訊之被告甲○○堅詞否認有何右揭犯行，辯稱：確係戊○○竊取該三紙支票，並
    未誣告，且根本不識三紙支票持票人丙○○、曾坤成，亦未委託戊○○向其二人
    調現云云。經查：
（一）系爭支票三紙係經被告甲○○同意交予戊○○調現使用一節，迭據證人戊○○
      於警訊、偵查及本院審訊中證述無訛，而被告個人支票及其所營威信不動產顧
      問股份有限公司（下稱威信公司）支票，均由其指示公司會計乙○○開立，印
      鑑亦由被告保管，且戊○○自八十五年起陸續借款予公司等情，並經證人乙○○於偵查中證稱：「我是負責公司及老闆個人支票，開完票交老闆，金額用支
      票機及手寫，但未蓋印章，老闆自行保管印章，八十七年九月四日（戊○○）
      確有二百五十萬元存入威信公司。葉女幫公司調很多現金」等情（見八十九年
      度偵字第一九七六一號偵查影印卷第三十七頁）；於本院結證證稱甲○○用票
      須經其指示開立其本身亦會開票，但公司大小章、個人印鑑均由被告保管，由
      自行蓋章用印，從八十五年開始，戊○○借錢給公司使用，借得錢後甲○○會
      叫其陪戊○○到銀行將錢存到公司帳戶等語（見本院九十一年十一月二十七日
      訊問筆錄），而戊○○多次借款予威信公司一事，再由證人戊○○、乙○○核
      對帳目無誤，戊○○曾替威信公司調款及對帳結果，又為被告所不爭（見本院
      九十二年一月十七日審判筆錄），則支票既由被告指示會計開立，由其個人用
      印後行使，苟非被告於票上蓋章交予戊○○，戊○○何能竊得已蓋有被告印鑑
      之支票，被告又何不以竊取印鑑及偽造有價證券罪嫌追訴戊○○？再被告申報
      遺失時稱八十六年五、六月間在家中遺失，有掛失止付通知書附卷可考，觀諸
      其所提出之臺北市第一信用合作社支票使用明細表，八十六年五月六日起，開
      始使用票號AJ0000000號支票，平均每月使用支票五張，AJ00000
      00號以後之支票則從八十七年一月二十一日開始使用，倘被告果真遭竊系爭
      AJ 0000000、AJ0000000及AJ0000000號支票三紙，理
      應在八十七年以前即已得知，焉能遲至八十九年始為發覺，亦與常情不合。佐
      以本院向第一信用合作社調取被告AJ0000000至AJ0000000號已
      使用之支票影本，發票日八十六年七月三十一日之AJ二○二二○九號支票，背
      面有威信公司及被告之背書；AJ0000000、AJ0000000、AJ00
      00000、AJ0000000、AJ0000000、AJ0000000及AJ
      0000000號支票，其金額均由支票機繕打而成，此有該社九十一年十二
      月二十七日北市一信社字第二一九一號函檢附之支票影本附本院卷可稽，被告
      辯稱遭戊○○所竊取之系爭三張支票係以威信公司背書且金額用支票機打印，
      與其未曾以公司名義背書及以手寫填載金額部分之慣例不合，以為其未曾誣告
      之憑參，然本院調取被告所使用支票確有公司背書及繕打金額情形，此字不足
      為被告有利之事實認定。從而，戊○○所證尚非烏有。
（二）又戊○○與持有AJ0000000及AJ0000000號支票之執票人丙○○
      ，以及持有AJ0000000支票之執票人丁○○間有借用金錢往來一事，已
      據其三人於警訊偵查及本院訊問中證陳在卷，證人丁○○更於本院結證與被告
      認識七年有餘，被告曾親自以支票向其多次調借現金，最後一次調二百五十萬
      是被告之妻戊○○電話聯絡等語歷歷（見本院九十一年十二月二十日訊問筆錄
      ）。縱丙○○與威信公司給付票款事件經本院臺北簡易庭以八十九年度北簡字
      第一一○六二號宣示判決筆錄認丙○○無對價關係取得系爭支票而駁回其訴（
      嗣上訴本院民事庭九十年度簡上字第一二○號審理中），亦僅係戊○○與丙○○間借貸關係存在與否問題，戊○○係經被告同意取得系爭支票，已如上述，
      自不能以借貸有瑕疵反推系爭支票被告不知為戊○○所取用。
（三）此外並有系爭支票正反面影本三紙、退票理由單影本二紙、票據掛失止付通知
      書及遺失票據申報書影本各一紙暨臺北市政府警察局士林分局八十九年九月六
      日偵訊（調查）筆錄一份附卷可憑，綜上所述，被告未指定犯人誣告及誣指戊○○竊盜之行徑，實已灼然。所辯無非事後卸責砌飾之詞，顯不足取，本件事
      證明確，其犯行應堪認定，應予依法論科。
二、核被告所為，係犯刑法第一百七十一條第一項未指定犯人誣告罪及同法第一百六
    十九條第一項意圖他人受刑事處分誣告罪。被告所犯刑法第一百六十九條之罪，
    雖未據公訴人起訴，然與已起訴經本院論罪科刑部分有裁判上一罪關係，本院自
    得併予審究。又被告所犯上開二罪間有方法結果之牽連犯關係，應依刑法第五十
    五條規定，從一重之意圖他人受刑事處分誣告罪論擬。爰審酌被告因夫妻勃谿而
    誣指髮妻之犯罪動機、目的、犯罪時所受之刺激、犯罪之手段、犯人與被害人平
    日之關係、犯罪所生之危害及犯罪後之態度等一切情狀，判處如主文所示之刑，
    以示懲儆。
據上論斷，應依刑事訴訟法第四百五十二條、第二百九十九條第一項前段、刑法第一
百六十九條第一項、第一百七十一條第一項、第五十五條，判決如主文。
本案經檢察官葉惠燕到庭執行職務
中      華      民      國      九十二      年     一     月    二十九  日
                                      臺灣臺北地方法院刑事第四庭
                                          法  官    吳定亞
右正本證明與原本無異。
如不服本判決，應於判決送達後十日內，向本院提出上訴狀。
                                          書記官    張漪蕙
中      華      民      國      九十二      年     一     月    二十九  日
附錄本案論罪科刑法條全文
刑法第一百六十九條 (誣告罪)
意圖他人受刑事或懲戒處分，向該管公務員誣告者，處七年以下有期徒刑。
意圖他人受刑事或懲戒處分，而偽造、變造證據，或使用偽造、變造之證據者，亦同
。
刑法第一百七十一條 (未指定犯人誣告罪)
未指定犯人，而向該管公務員誣告犯罪者，處一年以下有期徒刑、拘役或三百元以下
罰金。
未指定犯人，而偽造、變造犯罪證據，或使用偽造、變造之犯罪證據，致開始刑事訴
訟程序者，亦同。


司法院資訊處製作；財團法人民間司法改革基金會備份。
